臺灣臺中地方法院民事判決
111年度訴字第2058號
原      告  黃淑芽  
訴訟代理人  鄭武勇  
被      告  李瑞貞  


上列當事人間請求遷讓房屋等事件，本院於民國111年10月7日言
詞辯論終結，判決如下：
    主      文
被告應將門牌號碼臺中市○○區○○○道○段0000巷00號7樓之3房屋全
部騰空並遷讓返還予原告。
被告應給付原告新臺幣陸萬陸仟叁佰壹拾叁元，及自民國111年6
月23日起至清償日止，按週年利率百分之五計算之利息。
被告應自民國111年5月1日起至交還前開房屋之日止，按月給付
原告新臺幣貳萬叁仟柒佰伍拾玖元。
原告其餘之訴駁回。
訴訟費用由被告負擔其中新臺幣玖仟叁佰元，餘由原告負擔。
    事實及理由
一、被告經合法通知，未於言詞辯論期日到場，核無民事訴訟法
    第386條各款所列情形，爰依原告之聲請，由其一造辯論而
    為判決。
二、原告主張：被告前於民國110年4月1日向原告承租門牌號碼
    臺中市○○區○○○道○段0000巷00號7樓之3房屋（下稱系爭房屋
    ），並簽訂租賃契約，約定租期自110年4月1日起至113年3
    月31日止，應繳付押租金新臺幣（下同）4萬元，每月租金2
    萬元，應於每月1日前給付，且被告應繳納每月管理費3759
    元（下稱系爭租約）。詎料被告自110年10月間起即陸續欠
    繳租金及管理費，截至111年4月間已累計積欠租金達4個月
    共8萬元未為給付，所積欠之管理費亦達2萬6313元，合計10
    萬6313元。嗣經原告催告被告繳納上開房屋租金及管理費，
    均未獲置理，原告已於111年4月6日及同年月19日寄發存證
    信函予被告限期催告應於5日內給付積欠之租金及管理費，
    並表明倘仍未如期繳納，即以該等存證信函為終止兩造系爭
    租賃契約之意思表示，然被告迄仍未搬遷系爭房屋，且仍未
    繳納該等租金及管理費，為此依租賃物返還請求權、系爭租
    賃契約及不當得利等法律關係，請求判決如聲明所示等語。
    並聲明：（1）被告應將系爭房屋遷讓返還原告。（2）被告
    應給付原告10萬6313元，及自起訴狀繕本送達翌日起至清償
    日止，按週年利率百分之5計算之利息。（3）被告應自111
    年5月1日起至交還前開房屋之日止，按月給付原告2萬3759
    元。
三、被告經合法通知，未於言詞辯論期日到場，亦未提出書狀為
    任何聲明或陳述。
四、本院得心證之理由：
（一）查原告主張兩造間簽訂系爭租約，約定由被告向原告承租
      系爭房屋使用，租期自110年4月1日起至113年3月31日止
      ，押租金4萬元，每月租金2萬元，且應由被告繳納每月管
      理費3759元（合計每月應給付2萬3759元）；詎料被告給
      付至110年10月之租金及押租金4萬元後，自110年10月間
      起即陸續欠繳租金（自11月起欠繳）及管理費（自10月起
      欠繳），截至111年4月間已累計積欠租金達4個月共8萬元
      未為給付，所積欠之管理費亦達2萬6313元，合計欠繳金
      額為10萬6313元。嗣經原告催告被告繳納上開房屋租金及
      管理費，均未獲置理，原告已於111年4月6日及同年月19
      日寄發存證信函予被告限期催告應於5日內給付積欠之租
      金及管理費，並表明倘仍未如期繳納，即以該等存證信函
      為終止兩造系爭租賃契約之意思表示，然被告迄仍未搬遷
      系爭房屋，亦未給付上開欠租等之事實，業據原告提出與
      伊所述相符之系爭租約、存摺明細、存證信函及郵件收件
      回執等為證，而被告經合法通知，未於言詞辯論期日到場
      ，亦未提出書狀作何聲明或陳述以供審酌，依法視同自認
      ，是本院依調查證據之結果，堪信原告上開主張，核屬真
      實。
（二）次按承租人租金支付有遲延者，出租人得定相當期限，催
      告承租人支付租金，如承租人於其期限內不為支付，出租
      人得終止租約。租賃物為房屋者，遲付租金之總額非達2
      個月之租額，不得依前項之規定終止契約；承租人於租賃
      關係終止後，應返還租賃物，民法第440條第1項、第2項
      前段、第455條前段分別定有明文。另按契約當事人之一
      方因他方遲延給付而催告其履行時，倘同時表明如於期限
      內不履行即解除契約，即係於催告之同時，表示附有停止
      條件之解除契約之意思表示，倘他方當事人未依限履行，
      則停止條件成就，解除契約之意思表示發生效力，毋須另
      為解除契約之意思表示（最高法院86年台上字第2012號判
      決意旨參照）。查原告主張被告因自110年11月起積欠達2
      期以上之房屋租金未為繳納，經原告於111年4月6日及19
      日先後寄發存證信函予被告定相當期限催告被告支付租金
      ，並同時表明倘若被告仍未於期限內支付（前者載明應於
      5日內繳納欠租，後者載明應立即繳納欠租並於10日內搬
      遷），即併以該存證信函為終止兩造間系爭租賃契約之意
      思表示，而該111年4月19日寄送之存證信函已於111年4月
      20日合法送達被告（見本院卷第51頁；然未見同年4月6日
      回執，原告所檢附該期日之回執與4月19日者為同一，附
      此說明），惟被告猶未依約於上開期限內繳納該等欠租，
      是堪認兩造間系爭租約乃於111年4月30日（依後存證信函
      收受日及所載10日為計算）始經原告為合法終止甚明，從
      而，系爭租約既已終止，則被告本應於系爭租約終止後，
      將系爭房屋之租賃物騰空返還予原告無疑；然被告迄未為
      之，亦如前述，則原告依租賃物返還請求權，請求被告將
      系爭房屋全部騰空並遷讓返還予原告，自屬有據，應為准
      許。
（三）另查，被告應依系爭租賃契約於每月之1日前給付租金，
      惟被告自110年11月1日起即未給付110年11月之租金，是
      算至111年4月30日合法終止日為止，共計欠租金額為8萬
      元，已如前述；而按押租金之主要目的在於擔保承租人履
      行租賃債務，故租賃關係消滅後，承租人如有欠租或其他
      債務不履行時，其所交付之押租金，發生當然抵充之效力
      。而於抵充後，猶有餘額，始生返還押租金之問題（最高
      法院65年台上字第2714號判例、87年台上字第1631號判例
      要旨參照）。基此，原告於以存證信函催告被告繳納所積
      欠之租金時，自應以該押租金先予抵充後計算之。是原告
      主張系爭租約終止前即自110年11月1日起至111年4月30日
      止，被告尚積欠租金共8萬元，經扣除被告前已給付2個月
      押租金4萬元，共計亦積欠達2個月之租金4萬元未為給付
      ，則原告主張被告積欠租金達2個月以上而已終止系爭租
      賃契約，並依系爭租約之租金給付請求權，請求被告支付
      此部分積欠之租金4萬元（計算式：到期欠租共8萬元，扣
      除4萬元押租金），當屬有據。另者，被告確尚積欠自110
      年10月起至111年4月止之每月管理費3759元未為給付，合
      計共2萬6313元，已如前述，而系爭租約第6條亦約明系爭
      房屋之管理費應由承租人即被告負擔，有系爭租約在卷可
      參（見本院卷第24頁），則原告依系爭租約之約定，請求
      被告給付上開欠繳之管理費共2萬6313元予原告，亦屬有
      據。綜上，原告依系爭租約之租金等給付請求權，請求被
      告給付欠租及管理費共計6萬6313元（計算式：積欠租金4
      萬元，加計積欠管理費2萬6313元），為有理由，應予准
      許。又按給付無確定期限者，債務人於債權人得請求給付
      時，經其催告而未為給付，自受催告時起，負遲延責任，
      其經債權人起訴而送達訴狀者，與催告有同一之效力；遲
      延之債務，以支付金錢為標的者，債權人得請求依法定利
      率計算之遲延利息；應付利息之債務，其利率未經約定，
      亦無法律可據者，週年利率為百分之5，民法第229條第2
      項、第233條第1項前段及第203條分別定有明文。從而，
      原告本於系爭租約之法律關係，請求被告就該等欠費6萬6
      313元加計給付自起訴狀繕本送達之翌日起即自111年6月2
      3日起（111年6月22日合法送達，見本院卷第79頁）至清
      償日止，按週年利率百分之5計算之利息，與前揭規定，
      核無不合，應予准許。至原告逾此範圍之請求，為無理由
      ，當予駁回。
（四）復按無法律上之原因而受利益，致他人受損害者，應返還
      其利益。雖有法律上之原因，而其後已不存在者，亦同，
      民法第179條亦定有明文；再按無權占有他人房屋，可能
      獲得相當於租金之利益，為社會通常之觀念（最高法院61
      年台上字第1695號判例意旨參見）。查被告於系爭租約終
      止後，仍無權占有系爭房屋，迄未遷讓返還予原告，業經
      本院審認如前，揆諸上開說明，則被告當受有利益，致原
      告受有損害無疑，準此，審以被告向原告租賃系爭房屋所
      約定之租金含管理費為每月2萬3759元，是原告主張於租
      賃期限終止後即自111年5月1日起至被告遷讓返還系爭房
      屋之日止，被告仍無權占有系爭房屋使用，受有相當於上
      開租金之利益，並使原告受相當於租金即每月2萬3759元
      之損害，應屬可採。綜上，原告請求被告應自111年5月1
      日起至遷讓交還系爭房屋之日止，按月給付2萬3759元，
      為有理由，應予准許。
五、綜上所述，原告依據租賃物返還請求權、租賃契約及不當得
    利等法律關係，請求被告將系爭房屋全部騰空並遷讓返還予
    原告，並給付前已到期之欠租及管理費共6萬6313元，且加
    計法定遲延利息，暨自111年5月1日起至遷讓交還系爭房屋
    之日止，按月給付2萬3759元之不當得利，均為有理由，當
    為准許；至原告逾此所為主張，為無理由，應予駁回。
六、訴訟費用負擔之依據：民事訴訟法第79條。
中　　華　　民　　國　　111 　年　　10　　月　　14　　日
                  民事第五庭    法  官　許惠瑜
以上正本係照原本作成。　　　　　　　　　
如對判決上訴，應於判決送達後20日內向本院提出上訴狀（須附
繕本）。如委任律師提起上訴者，應一併繳納上訴審裁判費。
中　　華　　民　　國　　111 　年　　10　　月　　14　　日
                                書記官　高偉庭